【裁判字號】    90,訴,495
【裁判日期】    900531
【裁判案由】    偽造文書等
【裁判全文】
臺灣高雄地方法院刑事判決                            九十年度訴字第四九五號
    公  訴  人  臺灣高雄地方法院檢察署檢察官
    被      告  乙○○
右列被告因偽造文書等案件，經檢察官提起公訴（九十年度偵字第一○○三號），本
院判決如左：
    主  文
乙○○行使偽造私文書，足以生損害於他人，累犯，處有期徒刑拾月。偽造之附於高
雄縣旗山鎮農會八十八年七月二十六日活期儲蓄存款取款憑條上「甲○○」之署名壹
枚沒收之。
    事  實
一、乙○○曾於民國八十五年十月二十八日，因偽造文書案件，經台灣台東地方法院
    以八十五年度訴字第六一號判處有期徒刑八月確定，並於八十六年七月一日經縮
    刑期滿執行完畢（指揮書執畢日期八十六年七月十三日），猶不知悔改，於八十
    八年七月間，利用暫住於高雄縣美濃鎮○○街四號「佛頂山清泉寺」內，得知甲○○所有之高雄縣旗山鎮農會、帳號第０九一六七四號存摺一本及印鑑章一枚置
  放於房間抽屜內，且房間之鑰匙則置放於客廳桌子抽屜內，認有機可趁，竟意圖
    為自己不法之所有，於同年七月間某日之白天，趁甲○○外出之際，自客廳抽屜
    內取得房間鑰匙後，打開房門，侵入竊取上開存摺及印鑑章（侵入住宅部分未據
    告訴），並基於行使偽造私文書及詐欺之犯意，於同年七月二十六日，前往高雄
    縣旗山鎮農會盜蓋上開印鑑章並偽造「甲○○」之署名一枚在農會活期儲蓄存款
    取款憑條上，並書寫提款金額為新臺幣（下同）四十五萬五千元，佯以甲○○之
    名義表示甲○○欲提領上開款項，再連同該取款憑條及上揭存摺、印鑑章持以行
    使交付予旗山鎮農會不知情之承辦人員丙○○，使旗山鎮農會陷於錯誤，誤以乙○○係有權辦理領款之人而交付上開款項，足生損害於甲○○及旗山鎮農會。嗣
    於同年八月七日，經台灣電力公司人員向甲○○告知上開帳戶內已無存款可扣繳
    電費時，甲○○始知遭竊，經報警且詢問丙○○後，始查知乙○○上開犯行。
二、案經被害人甲○○訴由高雄縣警察局旗山分局報告台灣高雄地方法院檢察署檢察
    官偵查訴。
    理  由
一、右揭犯行，業據被告乙○○坦承不諱，其所述行竊與冒領現款之過程，均核與被
    害人甲○○及證人丙○○二人於警訊中及本院審理時指述之情節大致符合。此外
    ，復有活期儲蓄存款取款憑條一紙及照片二張在卷可憑，本件事證明確，被告右
    揭犯行洵堪認定。
二、按取款憑條係銀行為便利存款人取款而印好任人索取填寫，非可流通市面得以自
    由轉讓，屬私文書之一種，最高法院四十九年台上字第一四○九號著有判例可資
    參照。是核被告乙○○所為，係犯刑法第二百十六條行使第二百十條之偽造私文
    書、第三百三十九條第一項詐欺取財及第三百二十條第一項竊盜等罪。被告先後
    竊取被害人之鑰匙再竊取被害人之存摺及印鑑章，係基於竊取被害人房間抽屜內
    財物之犯意下之接續行為，僅侵害一個法益，只論以一罪。又檢察官以被告所為
    係犯刑法第三百二十一條第一項第二款之加重竊盜罪，惟經本院先於九十年四月
    十二日單獨傳訊被告訊問時，被告已能指出被害人房間鑰匙放置之處，核與被害
    人於本院九十年五月八日審理時所述其房間鑰匙放置之位置大致相符；且依卷附
    被害人所指其房間之窗戶遭破壞之照片觀之，窗戶玻璃已被毀損，若係被告破壞
    玻璃行竊，應會發出聲響而被人發覺，且該扇窗戶為另一扇紗窗所阻擋，理應無
    法開啟由窗戶進入屋內，況被告係於白天行竊，而竟未被他人發現，顯見被告應
    係竊取鑰匙後再開啟房間而竊得上開存摺及印鑑章等情，應可認定。其既未毀壞
    ，亦未踰越，顯與毀越安全設備竊盜之情形不侔，自應論以普通竊盜罪（最高法
    院六十三年台上字第五○號判例亦同此見解），故檢察官此部分容有誤會，起訴
    法條應予變更。又被告盜蓋被害人之印文及偽造被害人之署名於取款憑條，為偽
    造私文書之階段行為，又被告將偽造之取款憑條持向農會櫃檯人員行使，其偽造
    私文書之行為又為行使偽造私文書之行為所吸收，均不另論罪。又被告竊取被害
    人存摺及印鑑章，及行使偽造之取款憑條，目的均在於盜領被害人帳戶內之存款
    ，是其所犯上開三罪間，有方法結果之牽連關係，應從一重依行使偽造私文書罪
    處斷。被告曾於民國八十五年十月二十八日，因偽造文書案件，經台灣台東地方
    法院以八十五年度訴字第六一號判處有期徒刑八月確定，並於八十六年七月一日
    經縮刑期滿執行完畢（指揮書執畢日期八十六年七月十三日），此有台灣高等法
    院被告全國前案紀錄表及台灣高雄地方法院檢察署前案資料查註紀錄各一份在卷
    可參，其前受有期徒刑之執行完畢後，五年內再犯本件最重本刑為有期徒刑以上
    之罪，為累犯，應依法加重其刑。爰審酌被告有竊盜、傷害等前科，素行非佳，
    且利用被害人係出家人之慈悲為懷，而留宿寺中，竟不知回報，伺機竊取財物共
    盜領存款達四十五萬五千元，惡性不輕，惟事後尚能坦承犯行，但尚未賠償被害
    人之損失等一切情狀，量處如主文所示之刑。另被告所偽造之取款憑條，已為旗
    山農會信用部所收受，非被告所有，及其上所蓋用之「甲○○」之印文為真正，
    均不另為沒收之諭知；至取款憑條上「甲○○」之署名，既為被告所偽造，仍應
    依刑法第二百十九條之規定沒收之。
據上論斷，應依刑事訴訟法第二百九十九條第一項前段、第三百條、刑法第二百十六
條、第二百十條、第三百三十九條第一項、第三百二十條第一項、第五十五條、第四
十七條、第二百十九條，罰金罰鍰提高標準條例第一條前段，判決如主文。
中      華      民      國      九十      年      五      月  三十一    日
                                  臺灣高雄地方法院刑事第二庭
                                      審判長法  官  黃三友
                                            法  官  李代昌
      法  官  高英賓
右正本證明與原本無異。
如不服本判決，應於判決送達後十日內，向本院提出上訴狀。
                                            書記官  林雯琪
中      華      民      國      九十      年      六      月    一      日
附錄論罪科刑法條：
中華民國刑法第二百一十條
 (偽造變造私文書罪)
偽造、變造私文書，足以生損害於公眾或他人者，處五年以下有期徒刑。
中華民國刑法第二百一十六條
 (行使偽造變造或登載不實之文書罪)
行使第二百十條至第二百十五條之文書者，依偽造、變造文書或登載不實
事項或使登載不實事項之規定處斷。
中華民國刑法第三百二十條
 (普通竊盜罪、竊佔罪)
意圖為自己或第三人不法之所有，而竊取他人之動產者，為竊盜罪，處五
年以下有期徒刑、拘役或五百元以下罰金。
意圖為自己或第三人不法之利益，而竊佔他人之不動產者，依前項之規定
處斷。
前二項之未遂犯罰之。
中華民國刑法第三百三十九條
 (普通詐欺罪)
意圖為自己或第三人不法之所有，以詐術使人將本人或第三人之物交付者
，處五年以下有期徒刑、拘役或科或併科一千元以下罰金。
以前項方法得財產上不法之利益或使第三人得之者，亦同。
前二項之未遂犯罰之。


司法院資訊處製作；財團法人民間司法改革基金會備份。
